臺灣板橋地方法院民事判決　　　　　　　95年度訴字第2693號
原　　　告　甲○○
訴訟代理人　徐滄明律師
被　　　告　乙○○
訴訟代理人　詹啟章律師
上列當事人間請求損害賠償事件，經本院於民國96年4月9日言詞
辯論終結，判決如下：
    主  文
原告之訴駁回。
訴訟費用由原告負擔。
    事實及理由
一、原告起訴主張：
(一)、按因故意或過失，不法侵害他人之權利者，負損害賠償責任
    ，民法第184 條第1 項前段定有明文。被告於民國93年3 月
    間，依本院93年度裁全第827 號假扣押裁定向桃園地方法院
    提存假扣押擔保金新臺幣（下同）473,000 元後，逕對原告
    所有之不動產實行假扣押，並對原告提起本案訴訟，惟該本
    案訴訟業經臺灣臺北地方法院以93年度重訴字第836 號判決
    被告敗訴，嗣經臺灣高等法院以95年度重上字第143 號判決
    及最高法院以95年度台上字第1733號裁定駁回被告之上訴而
    確定在案。被告明知其並未受有任何損害，卻仍聲請扣押原
    告之多筆財產，顯非出於日後強制執行之目的，而係故意限
    制原告財產權。再者，被告無任何具體事證，即對原告提起
    本案訴訟，且被告知其本案敗訴判決確定後，未依照民事訴
    訟法第522 條「債權人就金錢請求或得易為金錢請求之請求
    ，欲保全強制執行者，得聲請假扣押」、第530 條第3 項「
    假扣押之裁定，債權人得聲請撤銷之」之規定聲請撤銷假扣
    押裁定，反續行限制原告之財產，已違反前開二條保護他人
    之法律，依照民法第184 條第2 項之規定，應推定其有過失
    。據此，被告前開濫行假扣押與不當起訴之行為，已造成原
    告後述之損害，原告得依侵權行為之法律關係請求被告負損
    害賠償責任。
(二)、按債權人受本案敗訴判決確定者，債務人得聲請撤銷假扣押
    裁定。假扣押之裁定，債權人得聲請撤銷之。假扣押裁定因
    第530 條第3 項之規定而撤銷者，債權人應賠償債務人因假
    扣押或供擔保所受之損害。民事訴訟法第530 條第1 項、第
    3 項、第531 條第1 項分別定有明文。是假扣押裁定於債權
　　人受本案敗訴判決確定時，債權人與債務人均有權聲請撤銷
    假扣押裁定。又揆諸民事訴訟法第531 條之立法理由，可知
    假扣押之裁定於債權人聲請撤銷時，若因此造成債務人因假
    扣押或供擔保所受之損害，債權人無論是否具備故意、過失
    ，均需負法定賠償責任。於債權人知其本案敗訴判決確定，
    即主動聲請撤銷假扣押裁定時，依民事訴訟法第531 條第1
    項之規定，債權人應負法定賠償義務。則如債權人知本案判
    決敗訴確定，反以事不關己之態度，遲不聲請撤銷假扣押裁
    定，而由債務人自行聲請撤銷者，債權人卻可僅負民法第
    184 條之侵權行為責任，實顯失公平，故依舉輕明重之法則
    及衡平原則，於債權人怠於聲請撤銷假扣押，而由債務人聲
    請時，更應有民事訴訟法第531 條第1 項規定之適用。從而
    ，本件固係債務人即原告於被告本案敗訴判決確定後，依照
    民事訴訟法第530 條第1 項之規定聲請撤銷上開93年裁全字
    第827 號假扣押裁定，然亦應有民事訴訟法第531 條第1 項
    規定之適用，被告應負法定賠償責任，此由民事訴訟法第
    530 條第1 項規定保障債務人之立法目的，亦可得致相同之
    結論。縱認本件乃債務人主動聲請撤銷假扣押裁定，而無民
    事訴訟法第531 條第1 項之適用，然此與債權人聲請撤銷者
    言，實均為撤銷假扣押聲請，除聲請權人相異外，兩者並無
    法律性質不同之處，不應為差別待遇，自亦可類推適用民事
　　訴訟法第531 條第1 項之規定。
(三)、原告請求被告賠償之項目及金額如下：
 1. 第三審律師酬金之支出：
    按第三審律師酬金為訴訟費用之一部，民事訴訟法第466 條
    之3 第1 項定有明文。查原告因被告濫行假扣押程序而支出
    本案第三審律師酬金共120,000 元，依該案之判決，被告應
    負擔百分之5 之訴訟費用，是被告自應賠償原告6,000 元。
 2. 房地遭假扣押致生之損害：
    被告假扣押所指封之土地即桃園縣蘆竹鄉○○○段頭前小段
    691 地號土地，係可立即建築華屋販售之整片空地，依照土
    地登記謄本所載，其面積共4,942 平方公尺，公告土地現值
    為每平方公尺6,000 元，地目為建地，原告權利範圍10,000
    分之6,875 。惟自被告93年3 月無端實施查封日起，迄今已
    2 年6 月餘，原告因此不能為有效之使用收益，若以每年以
    至少損失公告現值百分之5 計算，其2 年6 個月之期間亦已
    損失254 餘萬元（計算式：6,000x4,942x6,875/10,000x
    0.05x 2.5 ＝2,548,218 元），因慮及被告經濟能力，原告
    此部分酌減請求被告賠償800,000 元。
 3. 原告因聲請撤銷假扣押所受之損害:
    原告因被告遲不聲請撤銷假扣押，為免除被告不法續行限制
    原告權利，故委任陳正傑律師代為聲請撤銷假扣押，並支付
    10,000元之律師費及訴訟狀紙192 元之費用，爰請求被告賠
    償聲請撤銷假扣押所受之損害共10,192元。
 4. 精神慰撫金：
    按不法侵害他人之身體、健康、名譽或自由，被害人雖非財
    產上之損害，亦得請求賠償相當之金額，民法第195 條第1
    項前段規定甚明。而名譽為人格之社會評價，名譽有無受侵
    害，應以社會上對其評價是否貶損以為斷。查原告前為新莊
    獅子會會員，在新莊地區頗具盛名。被告於本案假扣押時，
    本僅須查封原告部分不動產即足保障債權，惟其故意與其他
    共同訴訟人分別提供小額擔保金，而將原告所有財產查封殆
    盡，且四處散佈原告經商不實等言論，致新莊地區多數士紳
    及親友一再詢問，令原告倍感形穢不敢外出會友，足證原告
    聲譽因被告不當假扣押行為確受損害，爰斟酌雙方身分地位
    、經濟狀況及損害程度，請求被告賠償精神慰撫金289,808
    元。
(四)、聲明：被告應給付原告1,106,000 元，及自起訴狀繕本送達
    日翌日起至清償日止按年息百分之5 計算之利息。
二、被告則抗辯：
(一)、本件被告對原告之土地為假扣押，及對原告提起系爭假扣押
    之本案訴訟，均屬合法行使權利之行為，並無因故意或過失
    不侵害原告權利之情事，原告主張被告應負侵權行為責任實
    無理由
 1. 查原告因與玉揚建設股份有限公司（下稱玉揚公司）負責人
    林柏汎合建大廈，施用詐術售屋予各承購住戶，而涉犯共同
    詐欺。該購屋糾紛除業經承購住戶向行政院公平交易委員會
    檢舉，經該會於89年12月2 日以（89）公處字第200 號處分
    書判定其銷售廣告「虛偽不實」及「引人錯誤」，應立即停
    止外，臺灣臺北地方法院檢察署90年偵續字第270 號起訴書
    更以原告與林柏汎涉犯共同詐欺罪嫌而提起公訴，並經臺灣
　　高等法院以92年度上易字第2315號判決其等涉犯詐欺罪，處
  　以有期徒刑6 月確定在案。
 2. 被告雖係於88年3 月間由第二手購屋者黃瓊瑩（黃瓊瑩係購
    自第一手購屋者李勝義）處購得原告等人所銷售社區之房地
    ，惟該房地投資客李勝義、黃瓊瑩二人從未遷入居住，僅係
    購屋後再將該房地轉售予被告，被告係以自居之目的購屋，
    且為系爭房地之首位入住戶。李勝義、黃瓊瑩二人亦將其等
    就房地上所附對於原告及玉揚公司之一切請求權，一併移轉
    予被告。是以，被告據此認定自己對原告有損害賠償請求權
    ，乃基於對上開行政院公平交易委員會處分書之信任及對自
    己已合法購屋之相關法律、契約之信賴，並無任何故意或過
    失可言。且自行政院公平交易委員會以上述處分書飭令原
　　告等停止虛偽不實廣告，及臺灣臺北地方法院檢察署對原告
  　提起公訴以來，原告即不斷有出脫資產、規避還款之舉，被
    告洵有正當合理之理由，足資懷疑原告會持續脫產、規避其
　　應負之民事賠償責任，而得向法院聲請假扣押裁定，並聲請
  　假扣押執行。
 3. 再觀以訴訟權乃憲法第16條所保障之人民基本權利，被告聲
    請系爭假扣押及提起本案訴訟，均屬依法正當行使其訴訟權
    。至被告於上開本案訴訟中雖獲致敗訴判決，惟其敗訴乃係
　　受「舉證責任分配法則」之影響與支配，而此影響，實非被
　　告於起訴之初所能預見洞悉，自不能以此認為被告於假扣押
  　之初，即具有故意或過失之侵權要件。
 4. 被告於本案判決確定後，已向法院聲請撤回假扣押強制執行
    ，並未續行限制原告財產處分，被告實無原告所指「違反保
    護他人之法律」之行為。又被告僅有對原告所有之蘆竹鄉上
    開土地聲請假扣押執行以確保自己之債權，至於其他購屋人
    查封原告之其他房地，殊與被告無關，更非被告所授意。原
    告擅謂被告違反保護他人之法律，並據此質稱被告有過失，
    洵非可採。
(二)、本件並無民事訴訟法第531 條規定之適用
　　本件既係原告即債務人聲請撤銷假扣押裁定，其自不得依民
  　事訴訟法第531 條之規定向被告請求損害賠償。另原告強詞
　　論述本案應類推適用民事訴訟法531 條之規定云云，顯亦誤
 　 解法律規定，且違反最高法院75年台上字第2723號判例意旨
    。
(三)、原告請求之損害項目及金額亦均無理由
 1. 第三審律師酬金部分：
　(1)民事訴訟法第466 條之3 第1 項之規定係指第三審上訴人委
    任律師之酬金而言，至於第三審被上訴人，因其應訴並未由
    法律強制須律師代理，自無上開法條之適用。而92年2 月7
    日民事訴訟法第474 條第2 項修正時，雖將被上訴人於第三
    審行言詞辯論時，改採強制律師代理制度，然其規定亦僅限
    於第三審行言詞辯論時始有適用之餘地，因此，法律既已明
    示被上訴人僅在第三審行言詞辯論程式時，始須由律師代理
    而準用之，則於其他未行言詞辯論程式時，既未採取強制律
    師代理制度，自無準用之餘地。系爭假扣押之本案訴訟，被
　　告上訴最高法院後，原告雖曾委任律師代撰狀紙，然該第三
 　 審並未行言詞辯論程式，即由最高法院以上訴不合法而裁定
    駁回，其顯非屬上開法律所強制須委任律師之範疇。原告復
    未就其有如何「確不能自為撰狀」，及該律師酬金是否「可
    認為係伸張權利或防禦上所必要者」舉證以實其說，從而，
    原告自行委任律師之第三審律師酬金，不得作為訴訟費用而
    向被告請求。
  (2)次按律師酬金由各審級法院依聲請或依職權裁定其數額，為
    法院選任律師及第三審律師酬金核定支給標準第3 條所明定
    。而依該標準第4 條之規定，法院定律師酬金，應斟酌案情
    之繁簡、訴訟之結果及律師之勤惰而定之。復依最高法院93
    年民議字第五號決議之內容，當事人於第三審法院委任律師
　　為其訴訟代理人，其酬金應由第三審法院酌定之。是以，縱
 　 令原告擬將其第三審律師酬金作為訴訟費用而向被告求償，
　　其亦應先向第三審法院聲請核定第三審律師酬金，而非逕向
  　第一審法院聲請。況本院對於原告於他案所委任之第三審律
    師於第三審訴訟期間，其案情之繁簡、律師之勤惰等節，均
    屬未知，無從酌定該部分之律師酬金。職是，原告向本院提
    起請求被告應給付其第三審律師酬金乙節，於法不合，理應
    駁回。
 2. 房地遭扣押所致之損害部分
 (1) 原告之上開蘆竹鄉土地雖曾遭被告聲請假扣押，然假扣押當
　　時，該土地上已有建物及住戶，原告並未舉證證明其有將該
  　既存建物拆除改建，或再行建築，或將之出租或出售之計畫
    。且依強制執行法第78條之規定，原告於查封後仍得將該土
    地續交由其上既存建物之住戶繼續居住，對其等既有之居住
    及管理、使用權益並無構成損害。再原告於該土地之權利範
    圍僅有10,000分之6,875 ，縱使無系爭之假扣押執行程序，
　　原告亦無法在未經共有人全體同意之情形下，擅將該土地建
  　築、出租或出售他人。故原告藉詞系爭假扣押執行對其已構
    成之損害，要求被告賠償云云，洵無理由。
 (2) 原告土地遭假扣押之時點係於93年3 月，當時該土地之公告
　　現值為每平方公尺4,000 元，惟原告於95年10月提起本件訴
　  訟時，該土地之公告現值為每平方公尺6,000 元，顯見系爭
    土地經假扣押後，其公告現值不降反升，足徵原告並無損害
    可言。又原告雖稱每年損失持有土地價值之百分之5 ，然從
    未說明其根據，原告復未證明其因系爭假扣押遭受何等損害
    ，其主張自無可取。
 3. 聲請假扣押所受損害部分
 　 原告請求被告賠償其聲請撤銷假扣押所支出之律師費10,000
    元及狀紙費192 元，惟未提出相關收據，自不足採信。且原
    告所言之該費用亦非因假扣押裁定所受之損害，不得請求賠
    償。況我國非採律師訴訟制度，進行訴訟時非以委請律師代
    理為必要，原告既未舉證證明其撤銷假扣押裁定有特別繁難
    而非委任律師即難以辦理，其請求關於律師費及狀紙費用之
    損害自乏依據。
 4. 精神慰撫金部分
　　原告因與林柏汎共同施行詐術，使社區內之承購住戶陷於錯
 　 誤而購屋，業經行政院公平交易委員會以上述處分書判定其
    銷售廣告「虛偽不實」及「引人錯誤」，且經臺灣高等法院
    判決有罪確定，故原告之信用、名譽之損害，係肇因於自己
    之詐欺行徑被法院揭發所致，與被告之假扣押行為無涉。且
    原告聲稱被告造謠其「經商不實」、「信譽及心身因此皆遭
　　受嚴重打擊而難回復」等情，皆與事實不符，原告就此應舉
  　證證明，不得徒託空言而請求被告賠償。再原告請求之慰撫
    金數額亦屬過高，與被告之經濟狀況、損害程度難以平衡。
(四)、答辯聲明：原告之訴駁回；如受不利之判決，被告願供擔保
    請准免為假執行。
三、本院得心證之理由
(一)、兩造不爭執之事實
　1.被告於93年2 月間聲請就原告之財產為假扣押，經本院以93
  　年度裁全字第827 假扣押裁定予以准許，被告依該裁定提供
    473,000 元之擔保金後，聲請臺灣桃園地方法院以93年度執
    全字第370 號執行程序，對於原告所有桃園縣蘆竹鄉○○○
    段頭前小段第691 地號土地實施假扣押，此業據本院調取本
 　 院93年度裁全字第827 號保全程序卷、桃園地方法院93年度
    執全字第370 號執行卷宗查核屬實。
  2.被告於93年間與李日村等訴外人對原告及林柏汎提起上開假
    扣押之本案訴訟，經臺灣臺北地方法院以93年度重訴字第
　　836 號民事判決駁回被告等人之訴，嗣經臺灣高等法院以95
　  年度重上字第143 號民事判決及最高法院以95年度台上字第
    1733號民事裁定駁回被告等人之上訴而確定，有臺灣臺北地
    方法院93年度重訴字第836 號判決、臺灣高等法院95年度重
    上字第143 號判決、最高法院95年度台上字1733號裁定附於
    支付命令卷可稽。
  3.上開本案訴訟確定後，原告業依民事訴訟法第530條第1項「
    債權人受本案敗訴判決確定」為由，聲請本院以95年度全聲
    字第425 號裁定，將本院93年度裁全字第827 號假扣押裁定
    關於原告之部分撤銷，有本院95年度全聲第425 號裁定1 份
    附卷可參（附於本院卷第140頁、第141頁）。
(二)、原告主張被告並無任何具體事證，即對原告之多筆財產恣意
    假扣押，並對原告濫行起訴，已不法侵害原告之財產權，且
    造成原告多項損害，原告得依侵權行為之法律關係，請求被
    告負損害賠償責任。又本件雖係原告即債務人聲請撤銷上述
    假扣押裁定，然依舉輕明重之法則及衡平原則，本件應有民
    事訴訟法第531 條第1 項規定之適用，縱無該條之適用，亦
    可類推適用之，故被告不問有無故意或過失，均應負民事訴
    訟法第531 條第1 項之法定賠償責任等語。惟為被告否認，
    辯稱：其對於原告所為假扣押與本案請求，均屬合法正當行
    使權利，並無何故意、過失，與侵權行為之要件不符，且本
    件乃債務人即原告聲請假扣押裁定，與民事訴訟法第531 條
    第1 項之規定不合等情。因之，本件首應審究者即為：原告
    主張被告應負侵權行為賠償責任及民事訴訟法第531 條第1
    項之法定賠償責任有無理由？
(三)、本件被告無須負侵權行為損害賠償責任
 1. 按因故意或過失，不法侵害他人之權利者，負損害賠償責任
    。民法第184 條第1 項前段規定甚明。侵權行為既以行為人
    因故意或過失不法侵害他人權利為構成要件，請求權人自應
    就行為人有故意或過失乙節負舉證責任。若行為人確信其有
    正當理由得依民事訴訟法相關之規定查封債務人財產或提起
    民事請求，其保全及起訴之行為均屬合法權利之行使，無故
    意、過失可言，當與民法第184 條第1 項之要件未合。
 2. 經查被告於93年間對於原告聲請假扣押及提起上開本案訴訟
    ，係肇因於被告認原告與訴外人玉揚公司負責人林泊汎合資
    興建臺北縣新莊市○○路之「新中泰博市」大廈，明知臺北
    縣新莊市○○段第686 地號土地為4 米計畫道路用地，日後
　  須供公眾通行而不能作為大廈合併興建之用，竟以誇大不實
    之廣告致被告誤認新中泰博市為一結合人、景、建築一體成
    型，具歐洲風情之社區，且其所稱寬4 米、長40米仿香榭大
    道設計之人行步道（即4 米計畫道路用地），係屬社區內之
    公共設施，得永久合法使用，乃以高於當地市價之價格向黃
    瓊瑩購買臺北縣新莊市中平陸288 之2 號8 樓房地（原始買
    受人為李勝義，李勝義嗣又出賣予黃瓊瑩，黃瓊瑩再出售予
    被告），而使被告受有142 萬元之損害，故先後對於原告聲
    請假扣押及提起本案訴訟，此經本院調取臺灣臺北地方法院
    93年度重訴字第836 號損害賠償案卷及本院93年度裁全字第
    827 號假扣押案卷核閱無訛。
 3. 原告對於前開686 號土地為4 米計畫道路用地之事實並不爭
    執，又原告因與林柏汎販售前開大廈，故意製作不實之銷售
    廣告，就前揭第686 地號土地與同段685 、687 地號土地，
    以一體涵括圖示，並以廣告文字及平面圖之方式，於廣告中
    誆稱「一條香榭大道，一種歐洲風情，難得的是在這都心當
    紅地段，博市在中庭景觀規劃上，就三座不同的主題廣場上
    ，分區分路分別植栽，其中巴黎區這座寬4 米、長40米的人
    行步道，就是仿製香榭大道的設計，兩旁整齊並容的楓葉樹
    ，地面上佈滿方塊形植草的散步道，步行小憩的石板椅，以
    千朵花，百株樹襯托出不同一般住家浮實公設的規劃，尤其
    是博市黃昏的中庭，就像市立美術館一樣，蟲鳴、鳥叫、百
    花爭艷，宛如置身歐洲鄉間般。」、「全觀住宅的規劃理念
    ：另外還仿製國外才有寬4 米、長40米的香榭林蔭大道兩旁
    種滿高大富變幻的楓葉樹，方塊形植草的散步道……因為花
    草瀰漫宛如置身在歐洲鄉間，難以複製這種花園築一體成型
    的模範社區」等語，復佐以「平面圖集」1 樓全區平面配置
    圖上畫有香榭大道之設計，且於該4 米計畫道路用地（榮富
    段第686 地號土地）地下1 樓、地下2 樓全區平面配置圖上
    亦劃有機車停車位之設置圖片，使其等規劃於榮富段第685
    及687 地號土地上建物之地下室相通，並於上開房地動工時
    ，一併開挖該4 米計劃道路下之基地，外觀上使人誤認該社
    區為整體規劃開發之建物等行為，業經臺灣高等法院以92年
    度上易字第2315號刑事判決原告與林柏汎共同涉犯詐欺取財
    罪，各處有期徒刑6 月確定，有該份刑事判決附卷可稽（附
    於本院卷第10頁至第14頁）。另玉揚公司亦因上述不實廣告
    與引人錯誤之表示，經行政院公平交易委員會於89年12月2
    日以（89）公處字第200 號處分書認定違反公平交易法，應
    立即停止該虛偽不實與引人錯誤之表示，此有上開處分書在
    卷為據（見本院卷第44頁至第46頁）。再系爭房地原由李勝
    購得，經李勝義出賣予黃瓊瑩，被告復向黃瓊瑩購得系爭房
    地，李勝義、黃瓊瑩二人已將其等就系爭房地對於原告及玉
    揚公司之一切請求權讓與被告等情，復據被告提出與其所述
    相符之權利讓渡書2 紙為證（附於本院卷第62頁、第63頁）
    。由上可知，原告於銷售系爭房地時，確有以虛偽不實之廣
    告致買受人產生誤認之詐欺行為，被告基於該等事實，認其
    得依不完全給付、物之瑕疵擔保與債權讓與之法律關係請求
    原告賠償其損害，並進而對於原告聲請假扣押與提起本案訴
    訟，自屬基於正當事由而合法行使其訴訟權，難謂有何故意
    、過失。此外，原告於91年、93年間，曾分別將其所有坐落
    新莊市○○段第687 地號上之8511、8493、8457、8458、
    8466 、8467 號等建物移轉予訴外人張庭瑞、李世蒂及臺北
    縣等情，有被告所提出之建物與土地登記謄本可參（見本院
    卷第64頁至第90頁），堪認被告抗辯原告自91年遭起訴以後
    ，即陸續有移轉名下財產之舉，並非無據，益徵被告對於原
    告之前開蘆竹鄉土地聲請假扣押，乃保全其權利之正當行為
    。至前開本案確定判決雖以原告之不實廣告並未成為買賣契
    約之內容，且被告未舉證證明其所主張之價差損害為由，判
    決被告敗訴，然此屬法院認定事實適用法律與訴訟當事人舉
    證責任分配之問題，尚難僅以被告敗訴乙節逕認其聲請假扣
    押與提起民事訴訟之行為有所不當。
 4. 第按違反保護他人之法律，致生損害於他人者，負賠償責任
    。但能證明其行為無過失者，不在此限。民法第184 條第2
    項定有明文。又債權人就金錢請求或得易為金錢請求之請求
    ，欲保全強制執行者，得聲請假扣押。假扣押之裁定，債權
    人得聲請撤銷之。民事訴訟法第522 條第1 項、第530 條第
    3 項分別定有明文。原告雖又主張被告於本案敗訴確定後，
    未依照民事訴訟法上開二規定聲請撤銷假扣押裁定，反續行
    限制原告之財產，已違反保護他人之法律，應推定被告有過
    失云云。然查民事訴訟法第522 條第1 項、第530 條第3 項
    之規定，乃分別就假扣押之要件與撤銷假扣押之原因加以規
    範，並非以保護假扣押之債務人為其立法目的，原告主張該
    二規定乃民法第184 條第2 項所謂保護他人之法律，已屬誤
    解。且被告僅曾對原告之前開蘆竹鄉土地聲請假扣押執行，
    並未聲請查封原告之多筆土地，業據本院調取上開執行卷宗
    查核明確，上開本案訴訟於95年8 月10日經最高法院以95年
    度台上字第1733號裁定駁回被告等人之上訴而確定後，被告
    亦已於95年10月18日聲請撤回對於原告土地之假扣押執行程
    序，有撤回執行狀影本1 紙在卷為憑（見本院卷第139 頁）
    ，是原告指稱被告於本案判決敗訴確定後，仍續行限制其財
    產，亦屬乏據，其據此主張被告應負侵權行為責任，洵無可
    採。
 5. 承前，被告對於原告所為假扣押及提起本案訴訟之行為，均
    屬合法行使其權利，並無故意、過失可言，原告主張被告應
    負侵權行為損害賠償責任，並無理由。
(四)、本件並無民事訴訟法第531條第1項規定之適用
 1. 按假扣押裁定因自始不當而撤銷，或因第529 條第4 項及第
    530 條第3 項之規定而撤銷者，債權人應賠償債務人因假扣
    押或供擔保所受之損害。又假扣押之裁定，債權人得聲請撤
    銷之，民事訴訟法第531 條第1 項、第530 條第3 項分別定
    有明文。本件既係原告即債務人聲請撤銷假扣押裁定，業如
    前述，顯與民事訴訟法第531 條第3 項所稱由債權人聲請撤
    銷假扣押之情形不符，原告主張本件可適用或類推適用民事
    訴訟法第531條第1項之規定，殊難採取。
 2. 原告雖又主張依舉輕明重及衡平之法理，本件應可適用民事
    訴訟法第531 條第1 項之規定等語。依民事訴訟法第531 條
    第1 項規定之文義，似指假扣押裁定凡依債權人之聲請而撤
    銷者，均應由債權人負損害賠償責任，然揆諸民事訴訟法第
    531 條規定之目的，無非在於防止債權人濫行假扣押，再任
    意撤銷假扣押裁定，倘認債權人聲請撤銷假扣押裁定，均應
    負責損害賠償，顯與假扣押制度在於保全強制執行之本旨相
    悖，且不符合民事訴訟法第531 條之立法意旨。況債權人聲
    請撤銷假扣押裁定之原因不一，其本案請求或因債務人嗣後
    清償、抵銷等事由而消滅，或經本案判決認其請求權不存在
    等等，設若不問原因，概認債權人應負損害賠償責任，且不
    以債權人有故意或過失為要件，殊非公平。復觀諸民事訴訟
　　法第531 條第1 項之規定，假扣押裁定因假扣押債權人聲請
 　 而撤銷，假扣押債務人因而得依民事訴訟法第531 規定向假
    扣押債權人請求賠償者，係與「假扣押裁定因自始不當而撤
    銷」、「假扣押債權人未依限期起訴」併列為請求賠償之原
    因，則解釋「假扣押裁定因假扣押債權人聲請而撤銷」之要
    件，應予限縮為債權人顯無正當請求權而任意聲請假扣押裁
    定，嗣後再聲請撤銷之情形始有其適用，方符事理衡平。至
    債權人因假扣押原因消滅或其他命假扣押之情事變更而主動
    聲請撤銷假扣押裁定者，則應非適用之列，以兼顧假扣押程
    式保全強制執行之制度目的，俾免對於假扣押債權人過苛。
    本件被告係依據相當之事實聲請假扣押與本案訴訟，已詳述
    如前，足見被告並無濫行假扣押又任意撤銷之情事，縱令本
    件之假扣押裁定係由被告即債權人聲請撤銷，依上說明，亦
    難認被告應負民事訴訟法第531 條第1 項損害賠償責任，遑
    論本件係由原告即債務人聲請撤銷，原告主張依舉輕明重及
    衡平之法理，被告應負民事訴訟法第531 條第1 項之賠償責
    任，委無可取。
(五)、綜上所述，被告所為上開假扣押聲請及民事請求，均與侵權
    行為之要件不符，且與民事訴訟法第531 條第1 項規定之情
    形有間。從而，原告依侵權行為之法律關係及民事訴訟法第
    531 條第1 項之規定，請求被告賠償1,106,000 元及自起訴
    狀繕本送達翌日起至清償日止之法定遲延利息，於法無據，
    不應准許。
(六)、本件事證已臻明確，兩造其餘主張陳述及所提之證據，經核
    均與判決結果無礙，爰不予一一論述，附此敘明。
四、結論：原告之訴為無理由，依民事訴訟法第78條，判決如主
    文。
中　　華　　民　　國　　96　　年　　4 　　月　　30　　日
                  民事第三庭    法　官　吳佳穎
以上正本係照原本作成
如對本判決上訴，須於判決送達後20日內向本院提出上訴狀
中　　華　　民　　國　　96　　年　　4 　　月　　30　　日
                            書記官　黃美雲
